【裁判字號】    90,訴,225
【裁判日期】    901031
【裁判案由】    毒品危害防制條例等
【裁判全文】
臺灣士林地方法院刑事判決                            九十年度訴字第二二五號
    公  訴  人  臺灣士林地方法院檢察署檢察官
    被      告  乙○○
右列被告因違反毒品危害防制條例案件，經檢察官提起公訴 (八十九年度偵字第一五
八三號)，本院判決如左：
    主  文
乙○○連續轉讓第二級毒品，累犯，處有期徒刑捌月。被訴違反槍砲彈藥刀械管制條
例部分無罪。
    事  實
一、乙○○前因公共危險罪，經台灣花蓮地方法院判處有期徒刑四年，於八十七年六
    月十九日執行完畢，猶不知悔悟，復基於概括犯意，於八十九年一月十八日及同
    年月二十三日，在台北市士林區○○○路一三巷三號四樓租居處，將第二級毒品
    安非他命無償轉讓予甲○○施用，嗣於八十九年一月二十四日十八時許，為警於
    台北市士林區○○○路一三巷三號四樓查獲乙○○與甲○○，並起出第一級毒品
    海洛因九包淨重七點六公克、摻第一級毒品海洛因之香煙三支、第二級毒品安非
    他命二十四包驗餘淨重一０四點九公克、吸食器二具、塑膠袋二百二十六枚、酒
    精燈一個、注射針筒一支等物（檢察官另案聲請宣告沒收銷燬），而循線查獲上
    情。
二、案經臺北縣警察局蘆洲分局移送臺灣士林地方法院檢察署檢察官偵查起訴。
    理  由
甲、有罪部分：
一、訊據被告乙○○矢口否認右揭犯行，辯稱伊於偵查中供述拿安非他命給甲○○是
    指二人一起吸食，伊並未拿安非他命給甲○○，至於甲○○是否自己拿安非他命
    去用伊不清楚云云。經查被告於偵查中自白，伊有拿一、二次之安非他命予甲○
    ○等語（偵查卷第三十三頁），又稱伊於八十九年一月十八日曾拿一次安非他命
    給甲○○，可供他吸二次等語（偵查卷第四十八頁、第四十八頁背面），另又改
    稱八十九年一月二十三日晚上六、七時許提供安非他命給甲○○吸，且給他一點
    點夠吸一次的量的安非他命讓他帶走，之前所稱於八十九年一月十八日轉讓安非
    他命予甲○○有誤等語（偵查卷第一０七頁），雖被告供述給甲○○安非他命之
    日期有八十九年一月十八日或同月二十三日二次不同之陳述，惟被告並不否認有
    轉讓安非他命予甲○○，且依被告上開偵訊供述意旨顯非其所辯指二人共同施用
    安非他命，況被告係於八十九年一月二十四日經警查獲，有警訊筆錄在卷可按，
    被告如僅係八十九年一月二十三日轉讓安非他命予甲○○，豈會於第二次偵查庭
    誤記係八十九年一月十八日提供安非他命予甲○○，而忘卻同年月二十三日之事
    ，殊違常情。再查據證人甲○○證稱伊曾二次向被告要安非他命，二次相差沒幾
    日，一次在八十九年一月十八日，另一次係同年月二十三日，係在被告天母之住
    處，八十九年一月二十三日有與被告一起吸用安非他命，且當日被告有給其夠吸
    一次分量之安非他命帶走等語（本院九十年十月十二日訊問筆錄），且證人甲○
    ○於偵查中亦對被告所陳述於八十九年一月十八日晚上拿安非他命給他，且可吸
    二次之量，承認確有其事（偵查卷第四十九頁），另亦稱於八十九年一月二十三
    晚上約六時許至被告家中幫被告裝天線，看見被告桌上有安非他命，且被告正在
    施用，便向被告要一點點施用，當時還向被告要一點安非他命離開，於同日晚上
    伊又在加油站廁所又吸一次等語（偵查卷第三十三頁背面、第一００頁背面），
    是依證人甲○○所述被告確有二次轉讓安非他命之犯行。雖證人甲○○一度附和
    被告之詞改稱只向被告拿一次安非他命云云（偵查卷第一０七頁背面）或向被告
    要安非他命，但被告未表示同意與否云云，惟嗣經確認被告曾二次轉讓安非他命
    予甲○○無訛，是證人朱雄詞前開翻異之詞乃迴護被告之詞，不足採信。綜上所
    述，本件事證明確，被告犯行已堪認定，應依法論科。
二、被告無償轉讓安非他命甲○○，所為係犯毒品危害防制條例第八條第二項之轉讓
    第二級毒品罪。其轉讓安非他命前持有安非他命之低度行為，為轉讓之高度行為
    所吸收，不另論罪。其先後二次轉讓行為，時間緊接，犯罪構成要件相同，顯係
    基於概括犯意為之，為連續犯，應依刑法第五十六條之規定論以一罪並加重其刑
    。起訴書僅起訴被告八十九年一月二十三日之轉讓犯行，惟同年一月十八日之犯
    行與起訴部分有連續犯裁判上一罪之關係，業經檢察官到庭請求併予審理，本院
    自得併予審理，附此敘明。又查被告前因公共危險罪，經台灣花蓮地方法院判處
    有期徒刑四年，於八十七年六月十九日執行完畢，有臺灣高等法院被告全國前案
    紀錄表在卷可按，其於刑之執行完畢後，五年內再犯有期徒刑以上之刑之罪，為
    累犯，依法遞加重其刑。爰審酌被告轉讓之次數、數量非多，及其轉讓毒品對他
    人身體所生之危害、生活狀況、智識程度、犯罪後之態度等一切情狀，量處如主
    文所示之刑。
三、本件雖有扣案之第一級毒品海洛因九包淨重七點六公克、摻第一級毒品海洛因之
    香煙三支、第二級毒品安非他命二十四包驗餘淨重一０四點九公克、吸食器二具
    、塑膠袋二百二十六枚、酒精燈一個、注射針筒一支等物，然與被告轉讓安非他
    命予甲○○之本案犯行無關，爰不諭知沒收銷燬，附此敘明。
乙、無罪部分：
一、公訴意旨略以：被告乙○○於民國八十九年一月十八日某時，在台北市士林區○
    ○○路十三巷三號四樓租屋處，自姓名年籍不詳綽號「阿慶」之成年男子處，收
    受內放仿貝瑞塔改造手槍一支（槍枝管制編號0000000000號）、彈匣
    一個等物品之袋子一只。乙○○明知未經許可，不得持有可發射子彈具有殺傷力
    之手槍，竟仍收受並將之置放於租住處之電視櫃旁，因認被告涉犯槍砲彈藥刀管
    制條例第十一條第四項之未經許可持有可發射子彈具有殺傷力之槍砲罪嫌。
二、按犯罪事實應依證據認定之，無證據不得推定其犯罪事實，又不能證明被告犯罪
    者，應諭知無罪之判決，刑事訴訟法第一百五十四條、第三百零一條第一項分別
    定有明文。次按認定不利於被告之事實，須依積極證據，苟積極證據不足為不利
    於被告事實之認定時，即應為有利於被告之認定，更不必有何有利之證據；又事
    實之認定，應憑證據，如未能發現相當之證據，或證據不足以證明，自不能以推
    測或擬制之方法，以為裁判之基礎，且認定犯罪事實所憑之證據，無論直接或間
    接證據，其為訴訟上之證明，須達於通常一般之人均不致有懷疑，而得確信其為
    真實之程度者，始得據為有罪之認定，倘其證明尚未達到此一程度，而有合理之
    懷疑時，尚難作為有罪之認定基礎，最高法院三十年上字第八一六號、四十年臺
    上字第八六號、七十六年臺上字第四九八六號判例均可資參照。另按槍砲彈藥刀
    械管制條例第四條所稱各式槍砲，應以能發射金屬或子彈，具有殺傷力者，始足
    當之，若槍枝無法發射金屬或子彈而未具殺傷力，自非槍砲彈藥刀械管制條例所
    稱之槍砲，自無庸加以管制，是同條例第十一條第一項、第四項之罪，仍以該條
    項所定槍枝具有殺傷力為其構成要件。
三、公訴人認被告乙○○涉有前揭違反槍砲彈藥刀械管制條例之罪嫌，無非係以扣案
    之手槍一枝及卷附之內政部警政署刑事警察局鑑驗通知書認定送鑑之扣案手槍具
    殺傷力為其論據。訊據被告固不否認其於國八十九年一月十八日某時，其台北市
    士林區○○○路十三巷三號四樓租屋處，收受姓名年籍不詳綽號「阿慶」之成年
    男子交付扣案之仿貝瑞塔改造手槍一支（槍枝管制編號0000000000號
    ）、彈匣一個，惟辯稱伊不知該槍之性能，且該槍係塑膠槍管，應無殺傷力等語
    。
  （一）查本件扣案手槍經送內政部警政署刑事警察局鑑驗結果，認送鑑八厘米手槍
        壹枝（槍枝管制編號0000000000號），係由仿BERETTA廠半自動
        手槍製造之玩具手槍，槍管為塑膠材質且已貫通，以打擊底火（藥）引爆子
        彈內火藥為發射動力，機械性能良好，至於是否具殺傷力，請參酌隨附之槍
        枝殺傷力鑑驗說明，有該局八十九年二月二日刑鑑字第一二六八五號鑑驗通
        知書乙紙在卷可參，且依該通知書所附槍枝殺傷力鑑驗說明「槍枝材質部分
如為塑膠，則於發射前述子彈時，因子彈之爆炸高壓，可能造成爆裂；雖其
        彈頭仍可射出，且其發射動能，均可達二０焦耳／平方公分以上，均認具殺
        傷力；惟其爆裂所發生之碎片，極易傷及持槍者。基於土造槍彈具不穩定性
        ，本局統案實驗如上，不再個案測試。足見上開鑑定並未經裝填子彈進行實
        測，然扣案槍枝是否具有殺傷力，係屬客觀事實之認定，應就個案之各別槍
        枝由專門技術人員加以鑑定，而不適援引其他同型式、同材質之槍枝之實驗
        結果，逕行認定本件扣案之手槍具有殺傷力，是上開鑑驗通知書認扣案之掌
        心雷手槍具有殺傷力乙節，已屬率斷，尚難遽採。
  （二）本院再將扣案手槍送請法務部調查局鑑識結果，認一、附頁照片一送鑑槍枝
        （槍枝管制編號0000000000號），係仿義大利P.Beretta M84
        9mm short型式，槍身及滑套為金屬材質、槍管由外表鍍金屬膜之塑膠材料
        製成的遊戲類槍枝，機械性能良好，槍管完全貫通無任何阻礙物如照片二。
        二、分解送鑑槍枝，於槍管彈膛前端下方有一小孔洞如照片三，經檢視該小
        孔洞可深入槍管內部，孔洞壁有螺紋，研判該小孔洞原有螺絲植入，作為阻
        絕彈頭射出之用。三、送鑑槍枝係遊戲類槍械，雖將槍管中阻絕螺絲拆除，
        仍不能發射制式槍彈，其有無殺傷力，端視所發射的子彈是否經過改造暨改
        裝情形而定，如有無金屬彈頭、是否添加火藥以增加發射威力等本案未檢附
        供試射子彈，本實驗室不宜任意組裝子彈射擊以鑑驗有無殺傷力，又照片之
        彈匣係供送鑑槍枝使用之彈匣。有法務部調查局（九十）陸（三）字第九０
        一七六０七０號鑑定通知書在卷可稽，顯示扣案之手槍是否足以產生殺傷力
        ，仍以裝填構造完整之適當子彈為其必要條件。然查，被告為警查獲當時，
        除查獲扣案槍枝乙枝外，另有扣得改造子彈二顆，而扣案子彈經送內政部警
        政署刑事警察局鑑驗結果，認均係由玩具金屬彈殼加裝直徑約七．八ＭＭ土
        造金屬彈頭而成之改造子彈，惟欠缺底火及火藥，不具子彈完整結構，認均
        不具殺傷力，亦有前揭內政部警政署鑑驗通知書乙紙在卷足憑；故該改造子
        彈二顆雖有金屬彈頭，然無火藥，顯非屬前所稱之「有金屬彈頭、添加火藥
        以增加發射威力」子彈，即使配合扣案槍枝使用，亦無從產生穿入人體皮肉
        層之殺傷力，是認定本件扣案槍枝具有「殺傷力」之充分條件，顯屬不備。
        再者，查扣之改造手槍縱然可以裝填結構完整之適當子彈予以發射，惟因子
        彈之爆炸高壓，可能造成爆裂，而爆裂所產生之碎片，極易傷及持槍者，顯
        見扣案槍枝一經發射子彈即可能爆裂滅失，未具持續性之殺傷力；又因爆裂
        所產生之碎片，極易傷及持槍者，可知扣案槍枝之結構、設計根本不適於擊
        發具有殺傷力之子彈，益見製造、持有上開槍枝之人應無供裝子彈發射之意
        ，是扣案槍枝依客觀情事判斷，顯不具殺傷力，自非槍砲彈藥刀械管制條例
        第四條第一項列管之槍枝乙節，至為明確。至扣案之彈匣一個係供扣案之改
        造手槍使用，有前開法務部調查局鑑定通知書在卷可稽，屬扣案改造手槍之
        構成部分，自非被告單獨持有之槍枝組成零件，併此敘明。
  （四）本件扣案之改造手槍既不具殺傷力，而非屬槍砲彈藥刀械管制條例第四條第
        一項第一款所管制具有殺傷力之槍砲，詳如前述。是被告雖持有扣案改造手
        槍乙枝，亦與槍砲彈藥刀械管制條例第十一條第四項之構成要件有間，顯無
        成立該罪之餘地。此外復查無其他積極證據證明被告涉有前揭犯行，自難僅
    憑卷附之前開鑑驗通知書，逕行認定被告犯罪，即應為無罪判決之諭知。
丙、據上論斷，應依刑事訴訟法第二百九十九條第一項前段、第三百零一條第一項，
    毒品危害防制條例第八條第二項、刑法第十一條前段、第五十六條、第四十七條
    ，判決如主文。
本案經檢察官呂文忠到庭執行職務。
中      華      民      國    九十      年      十      月    三十一    日
                              臺灣士林地方法院刑事第四庭
                                      法  官
右正本證明與原本無異。
如不服本判決應於送達後十日內向本院提出上訴狀
                                      書記官
中    華    民    國       九十      年       二      月      十九      日


司法院資訊處製作；財團法人民間司法改革基金會備份。
